臺灣高等法院刑事判決　　　　　　　　　　　　　　九十三年度上易字第七三七號
　　上　訴　人　台灣台北地方法院檢察署檢察官
　　上　訴　人
　　即　被　告　乙○○
　　選任辯護人　許文彬律師
　　　　　　　　蕭嘉甫律師
　　被　　　告　丙○○
右上訴人因被告贓物等案件，不服臺灣臺北地方法院九十二年度易字第一八三一號，
中華民國九十三年三月二十六日第一審判決（起訴案號：臺灣臺北地方法院檢察署九
十二年度偵字第一四六九四號），提起上訴，本院判決如左：
    主  文
上訴駁回。
    事  實
一、乙○○於民國九十年間因犯竊盜罪，經台灣台北地方法院以九十年度易字第一九
    一八號判處有期徒刑一年六月，緩刑五年確定（未構成累犯），猶不知悔改，明
    知俞錫棟（其所涉竊盜案件，經另案判決確定）所提供之一Ｃ三ＥＭ四六Ｘ二Ｓ
    Ｎ五九四四五九引擎號碼之自小客車一輛及其上所懸掛ＸＥ─七七六八車牌號碼
    之車牌均係來路不明之贓物（前開自小客車為甲○○所有，於九十一年三月二十
    二日凌晨零時許在臺北市○○區○○路一段三二一號前為俞錫棟竊取，前開車牌
    業已於八十八年四月二十六日註銷亦為俞錫棟所竊取），仍基於收受贓物之犯意
    ，於九十一年三月二十六日某時，在臺北縣新店市○○街附近，收受前開贓物供
    自己使用。乙○○隨即駕駛前開自小客車，搭載丙○○（其被訴收受贓物罪部分
    詳如下述），到臺北市士林區○○○路、社中街口（社子國小圍牆旁），停靠在
    路邊，引擎未熄火，於同日下午二時十分許，適吳燦鈞、昝世平、劉建宏、蘇天
    明、陳國堅等台北市政府警察局士林分局社子派出所警員至附近執行取締職業賭
    場之勤務，見乙○○、丙○○等二人形跡可疑，吳燦鈞、昝世平、劉建宏、蘇天
    明等四人下車接近乙○○所駕駛之前開贓車，準備上前盤檢，而陳國堅駕駛ＥＯ
    ─八七一九號自小客車阻擋於前開贓車左前方，吳燦鈞及昝世平分別自前開贓車
    右方、左方接近時，已出示員警之證件，乙○○竟另行起意出於妨害公務之意，
    已明知員警依法執行職務，為逃離現場，竟以其所駕駛之上開自小客車，擦撞警
    員陳國堅所駕駛ＥＯ─八七一九號自小客車之方式，對員警及其所駕駛車輛施以
    強暴（毀損部分未據告訴）；嗣同日下午二時五十分許，員警於臺北市○○○路
    ○段四八八號前，查獲乙○○所駕駛之贓車，而循線查獲。
二、案經台北市政府警察局士林分局報告臺灣臺北地方法院檢察署檢察官偵查起訴。
    理  由
壹、有罪部分：
一、訊據上訴人即被告乙○○對曾向俞錫棟借用右揭引擎號碼一Ｃ三ＥＭ四六Ｘ二Ｓ
    Ｎ五九四四五九其上所懸掛ＸＥ─七七六八號碼車牌之自小客車一輛，並駕駛該
    車衝撞陳國堅所駕駛ＥＯ─八七一九號自小客車之事實固供承不諱，惟矢口否認
    有何收受贓物及妨害公務犯行，辯稱：伊並不知俞錫棟所提供之自小客車為贓車
    ，且伊因曾遭地下錢莊毆打，而員警吳燦鈞、昝世平、陳國堅、劉建宏、蘇天明
    等人並未出示警員證件，伊誤認吳燦鈞等人為錢莊之人云云。經查：
  (一)右揭引擎號碼一Ｃ三ＥＭ四六Ｘ二ＳＮ五九四四五九之自小客車為甲○○所失竊
    之車輛，業據被害人甲○○於警訊中陳述在卷（詳見偵字第三八七九號卷頁影本
    第四八頁），並有車輛竊盜、車牌失竊資料個別查詢別一查詢認可資料在卷可佐
    （見偵字第三八七九號卷影本第五六之一頁）。再右揭ＸＥ─七七六八號碼車牌
    係張時政所有，此亦有車籍作業系統─查詢認可資料在卷可稽（見偵字第三八七
    九號卷影本第五六頁）。又上開引擎號碼一Ｃ三ＥＭ四六Ｘ二ＳＮ五九四四五九
    之自小客車、ＸＥ─七七六八號碼車牌，均係俞錫棟所竊取乙情，亦據證人俞錫
    棟於原審證述在卷（詳見原審卷第七九頁、八十頁）。足徵上開車輛確係證人俞
    鍚棟所竊取之贓車。
  (二)被告乙○○於偵查中供稱：俞錫棟有告知車子有問題，你拿一拿就回來等語（詳
    見偵字第一一三五一號影本第四三頁）。再證人俞錫棟於原審證稱：伊並未交付
    鑰匙、行照給乙○○亦未約定返回期限，該車之車門鎖已遭破壞，電門是用類似
    起子的東西發動等語（詳見原審卷第七七至八五頁）。按依被告乙○○上揭供述
    、證人俞錫棟上開證言，並參酌被告乙○○借車之經過及該車輛之狀況，可見被
    告乙○○借車時應知悉該車是贓車。蓋上開車輛若係來源正常之車輛，證人俞錫
    棟何須提醒被告乙○○該車有問題，且使用該車輛時焉有異於常情以類似起子之
    物來啟動電門之理。
  (三)被告乙○○於偵查中，檢察官問：為何不停下來受檢？答：因為車子是向朋友借
    的，朋友說車子有問題，才不停下來受檢（詳見偵字第一一三五一號卷影本第四
    三頁）。準此益徵被告乙○○向證人俞錫棟借上揭車輛時，確係明知該車輛為贓
    車。
  (四)警員陳國堅駕駛ＥＯ─八七一九號自小客車阻擋於被告乙○○所駕駛之前開贓車
    左前方，吳燦鈞及蘇天明自前開贓車右方接近，昝世平、劉建宏自左方接近，吳
    燦鈞及昝世平分別自左、右二方接近並掏出皮包出示員警之證件及靠近車輛時，
    均以手敲車窗玻璃等情，業據證人吳燦鈞、昝世平、陳國堅、劉建宏、蘇天明等
    五名員警於偵查、原審證述綦詳（詳見偵字第一一三五一號卷影本第十八至二十
    、原審卷第一一三頁、一六六頁）。可見上述員警要對被告乙○○進行盤檢時，
    確有表明渠等係警察。
  (五)被告乙○○雖辯稱伊未看見員警證件，不知道吳燦鈞等人為警察，誤以為地下錢
    莊之人，一時緊張就開車衝了云云。然被告乙○○並未能提出證據證明其曾被地
    下錢莊之人毆打之情事，且依被告乙○○所述其前二次被地下錢莊之人毆打之情
    形分別是在新店住家樓下徒步時，及在景美騎機車時，然本案發生地點與被告乙○○住家甚遠，並無地緣關係，則錢莊之人如何知道被告乙○○駕駛該車。再參
    酌被告乙○○對於員警有敲車窗之動作未加以否認，試想當時之狀況，員警並非
    一靠近就直接去拉被告乙○○之車門把手，衡情若有惡意應是一靠近就直接去拉
    車門，何須再敲玻璃。況如上所述，被告乙○○在偵查中已供明係因車子有問題
    才不停下接受檢查。足見被告乙○○辯稱誤認員警為地下錢莊之人，顯為卸責之
    詞，自不足採。
  (六)綜上所述，可見被告乙○○所辯，顯係飾卸之詞，不足採信。本件事證明確，被
    告乙○○之犯行，足堪認定，自應依法論科。
二、核被告乙○○所為，係犯刑法第三百四十九第一項收受贓物罪，第一百三十五條
    第一項妨害公務員執行職務罪。被告乙○○於九十年間因犯竊盜罪，經台灣台北
    地方法院以九十年度易字第一九一八號判處有期徒刑一年六月，緩刑五年確定，
    此部分並不構成累犯，此有台灣高等法院被告全國前案紀錄表。被告乙○○所犯
    二罪，犯意各別，構成要件亦異，顯係另行起意而為，應予分論併罰。原審經詳
    細調查，以被告乙○○罪證明確，適用上揭規定，並審酌被告乙○○犯後仍飾詞
    狡辯尚乏悔意，及其犯罪之動機、手段、所生危害等一切情狀，分別量處有期徒
    刑四月、五月，並定其應執有期徒刑八月及諭知易科罰金之折算標準。核原審認
    事用法，並無不合，量刑亦屬允當。被告乙○○上訴否認犯行及檢察官上訴指摘
    原審判決量刑太輕，均無理由，均應予駁回。
貳、無罪部分：
一、公訴意旨略以：被告丙○○明知俞錫棟所提供上揭引擎號碼一Ｃ三ＥＭ四六Ｘ二
    ＳＮ五九四四五九自小客車及其上所懸掛ＸＥ─七七六八車牌均係來路不明之贓
    物，仍基於收受贓物之犯意，於九十一年三月二十六日，在臺北縣新店市○○街
    附近，收受前開二件贓物供自己使用，因認被告丙○○涉有刑法第三百四十九條
    第一項收受贓物罪。
二、公訴意旨認被告丙○○涉有收受贓物罪嫌，無非係以前開自小客車為失竊贓車，
    及證人俞錫棟之陳述為其論據。被告丙○○於原審固不否認有與共同被告乙○○
    共同前往俞錫棟位於台北縣新店市○○街附近向俞錫棟借用前開自小客車，但堅
    詞否認有何收受贓物之犯行，辯稱：伊只是陪同乙○○前往借車，伊並不知道為
    贓車等語。
三、經查證人俞錫棟於原審證稱：伊有見過丙○○，但在什麼場合伊沒有印象，當時
    借車時只有伊及乙○○在車上等語（詳見原審卷第八三頁、八六頁），同案被告
    乙○○於原審供稱：伊是碰巧碰到丙○○，伊請丙○○有空的話，可以載伊去借
    車子，丙○○單純是陪伊而已，丙○○並不知道，且丙○○與俞錫棟也不認識，
    且伊向俞錫棟借車時丙○○是站在工廠門口，且借完車之後，丙○○並無駕駛過
    這部車等語（詳見原審卷第一八六頁、二０六頁），顯見被告丙○○主觀上是否
    有贓物之認識，顯有所疑義；再同案被告乙○○雖駕駛前開贓車搭載被告丙○○
    ，然並不能據此即認定被告丙○○被人搭載即有收受贓物之客觀事實存在，是被
    告丙○○辯稱並無贓物之認識等語，自屬可信。
四、綜上所述，本件缺乏積極證據足認被告丙○○有贓物之主觀認識。此外，復查無
    其他積極證據足認被告丙○○有公訴意旨所指犯行。原審以不能證明被告丙○○
    犯罪而諭知其無罪，核原審對此之認定，亦無不合，檢察官上訴指摘原審此部分
    判決不當，請求撤銷改判，為無理由，亦應予駁回。
據上論斷，應依刑事訴訟法第三百六十八條，判決如主文。
本案經檢察官賴俊雄到庭執行職務。
中　　　華　　　民　　　國　　九十三　　年　　　八　　　月　三十一　　　日
                              臺灣高等法院刑事第二十四庭
                                  審判長法  官  陳  貽  男
                                        法  官  李  世  貴
                                        法  官  陳  憲  裕
右正本證明與原本無異。
不得上訴。
                                        書記官  劉  育  妃
中　　　華　　　民　　　國　　九十三　　年　　　八　　　月　　三十一　　日
附錄：本案論罪科刑法條全文
刑法第一百三十五條第一項
對於公務員依法執行職務時，施強暴脅迫者，處三年以下有期徒刑、拘役或三百元以
下罰金。
刑法第三百四十九條第一項
收受贓物者，處三年以下有期徒刑、拘役或五百元以下罰金。
